【裁判字號】    96,訴,4406
【裁判日期】    970708
【裁判案由】    毒品危害防制條例
【裁判全文】
臺灣臺中地方法院刑事判決              96年度訴字第4406號
公  訴  人  臺灣臺中地方法院檢察署檢察官
被      告  丁○○
                      7號
                    （現於臺灣臺中監獄台中分監執行中）
選任辯護人  袁烈輝律師
上列被告因毒品危害防制條例案件，經檢察官提起公訴（96年度
偵字第23749號），本院判決如下：
    主    文
丁○○無罪。
    理    由
一、公訴意旨略以：丁○○與甲○○係夫妻關係。乙○○於96年
    10月4日下午，前往丁○○位在臺中市○○○路120之53號7
    樓之7之租屋處，向丁○○購買第一級毒品海洛因新臺幣（
    下同）1000元及第二級毒品甲基安非他命3000元，丁○○並
    無償贈送轉讓第二級毒品大麻1小包給乙○○。之後，渠等
    即在屋內共同施用第一級毒品海洛因及第二級毒品甲基安非
    他命。同日晚間員警前往上開地址附近埋伏，嗣於晚間11時
    許，待乙○○欲開門離去際，即持搜索票執行搜索，除當場
    查扣丁○○所有之第一級毒品海洛因1小包（毛重1.44公克
    ）、第二級毒品甲基安非他命吸食器具1組及玻璃球管3支、
    塑膠鏟2支、第一級毒品海洛因毒品殘渣袋共65個、塑膠夾
    鏈袋151個、微量磅秤1部等物外，並自乙○○之褲子口袋內
    起出第一級毒品海洛因1小包（毛重0.79公克）、第二級毒
    品安非他命1小包（毛重2.13公克）及第二級毒品大麻1小包
    （毛重0.41公克）等物。因認被告丁○○涉有毒品危害防制
    條例第4條第1項販賣第一級毒品、第2項販賣第二級毒品及
    第8條第2項轉讓第二級毒品等罪嫌云云。
二、按犯罪事實應依證據認定之，無證據不得認定犯罪事實；不
    能證明被告犯罪，應諭知無罪之判決，刑事訴訟法第154條
    第2項、第301條第1項分別定有明文。次按所謂認定犯罪事
    實之證據，係指足以認定被告確有犯罪行為之積極證據而言
    ，該項證據自須適合於被告犯罪事實之認定，始得採為斷罪
    之資料；又事實之認定，應憑證據，如未能發現相當確實證
    據，或證據不足以證明，自不能以推測或擬制之方法，以為
    裁判之基礎，最高法院29年上字第3105號、40年臺上字第86
    號判例著有明文。又按認定犯罪事實所憑之證據，無論係直
    接證據或間接證據，其為訴訟上之證明，須於通常一般之人
    均不致有所懷疑，而得確信其為真實之程度者，始得據為有
    罪之認定，倘其證明尚未達到此一程度，而有合理之懷疑存
    在，復無其他調查途徑可尋，法院即應為無罪之判決，最高
    法院76年臺上字第4986號著有判例。
三、公訴意旨認被告丁○○涉有毒品危害防制條例第4條第1項販
    賣第一級毒品、第2項販賣第二級毒品及第8條第2項轉讓第
    二級毒品等罪嫌，無非係以證人乙○○96年10月5日偵查筆
    錄、證人甲○○之96年10月5日偵查筆錄、證人丙○○偵查
    中之證詞、及自乙○○身上扣得之第一級毒品海洛因1小包
    、第二級毒品安非他命1小包、第二級毒品大麻1小包、和自
    被告住處扣得之海洛因1小包、安非他命吸食器、塑膠鏟子
    、海洛因殘渣袋、塑膠夾鏈袋、微量磅秤等物為其論據。惟
    訊據被告丁○○堅詞否認有何販賣或轉讓毒品之犯行，辯稱
    ﹕96年10月4日當天自乙○○身上查扣之毒品，為乙○○自
    行攜帶至被告住處，絕非向被告所購買。辯護人則為被告辯
    稱﹕證人乙○○所述矛盾，扣案之海洛因1小包（毛重0.79
    公克）、第二級毒品安非他命1小包（毛重2.13公克），不
    可能以3千元及1千元買到等語。經查﹕
  (一)證人乙○○先於96年10月5日偵查中以被告之身分稱其於96
    年10月4日在臺中市○○○路120之53號7樓之7以1千元向被
    告購買一小包海洛因、以3千元向被告購買一小包安非他命
    ，其當時已交錢給被告，也拿到毒品放在身上口袋裡面等語
    （見偵字第8頁）。復於96年11月8日在偵訊時具結證稱﹕當
    天其拜託被告叫人過來，其是向被告叫來的那個人買毒品的
    ；賣毒品的人在現場停留十幾分鐘；當天其有買到安非他命
    3千元、海洛因1千元，大麻是賣安非他命、海洛因給伊的那
    人送的；在警詢時警察叫其指認被告就好等語（見偵字卷第
    33、34頁）。則證人乙○○就係向被告抑或是向被告叫來的
    人購買毒品乙節，前後所言顯然矛盾。
  (二)又證人乙○○再於本院97年4月15日審理時具結證稱﹕其是
    想跟被告的朋友買毒品（見本院卷第137頁反面），其到被
    告家之後，被告打電話叫他朋友來，然後被告出去一下子（
    見本院卷第140頁），被告出去大概四、五分鐘，出去回來
    之後先進房間，自房間出來之後拿出扣案之海洛因、安非他
    命、大麻給伊（見本院卷第141頁），其沒有拿錢給被告（
    見本院卷第137頁），被告的朋友沒有進去被告家（見本院
    卷第139頁正反面），其沒有見過賣毒品的那個人，所以警
    察就叫其講說是向被告買毒品（見本院卷第138頁），大麻
    是甲○○送給伊的（見本院卷第138頁反面）等語，亦即又
    改稱係被告出去向被告之朋友拿毒品之後，再將毒品賣予伊
    。然查證人乙○○於本院審理時證述賣毒品者即被告之朋友
    沒有進去被告家中，與其於96年11月8日偵查中證述賣毒品
    之該人在現場停留十幾分鐘，二者又相矛盾；且證人即警員
    丙○○於本院審理時證稱查緝當天其與同事監控被告住處現
    場後，被告住處就沒有人進出（見本院卷第97頁），則證人
    乙○○於本院審理時所述之被告出去四、五分鐘後再回來交
    付毒品予伊乙節，亦與警員丙○○之證述不符。
  (三)再者，證人乙○○於96年10月5日稱其於96年10月4日當時已
    交錢給被告，是在被逮捕前的二十分鐘左右拿到毒品及交錢
    （見偵字卷第8、9頁），則果若確有毒品金錢交易之情，當
    日搜索之後應能扣得交易所得之金錢。然而證人即警員丙○○於本院審理時證稱﹕「（檢察官問﹕當天有無在被告口袋
    或者是住處搜索到錢？）沒有印象，基本上我們全身都會搜
    索」（見本院卷第97頁反面），且觀當日之搜索扣押筆錄所
    附之扣押物品目錄表（見警卷第42頁），並無扣得金錢等交
    易所得，則證人乙○○之上開陳述，亦與警員丙○○之證述
    及扣押物品目錄表之記載不符。按果若確有販賣或轉讓毒品
    之情，何以證人乙○○之說詞屢相矛盾？
  (四)此外，證人乙○○稱其係以1千元向被告購得海洛因1小包（
    毛重0.79公克，驗餘淨重0.6002公克，見本院卷第127、149
    頁），以3千元向被告購得安非他命1小包（毛重2.13公克，
    驗餘淨重1.9265公克，見本院卷第128、149頁），其所述之
    購買之價格與毒品之數量相較，顯低於毒品之市價。而依證
    人乙○○陳述其與被告認識之經過及程度，其與被告非屬熟
    識之朋友（參本院卷第137頁反面），則被告是否可能甘冒
    觸犯重刑之風險，而猶以低價販賣毒品予並不熟識之人？尚
    非無疑。
  (五)按施用毒品者所稱其向某人買受毒品之指證，不得作為有罪
    判決之唯一證據，仍須調查其他必要之證據，以察其是否與
    事實相符（最高法院93年度台上字第6750號參照）。查證人
    乙○○因於96年10月4日施用第一、二級毒品，業經判處罪
    刑確定（見本院卷第126-1頁），其係為施用毒品之人；而
    其所為之關於被告販賣或轉讓毒品予伊之證述，既有上述互
    相矛盾之瑕疵，自難單憑其瑕疵之證述，遽認自乙○○身上
    扣得之第一級毒品海洛因1小包、第二級毒品安非他命1小包
    確係向被告購買，或遽認自乙○○身上扣得之第二級毒品大
    麻1小包必係受讓自被告。
  (六)另證人甲○○雖於96年10月5日偵查中稱其於97年10月4日有
    看到被告拿一小包安非他命給乙○○云云，惟查證人甲○○
    於96年10月5日偵查中向檢察官所為之陳述，為審判外甲○○以被告之身分所為之陳述，該陳述未經具結，依刑事訴訟
    法第158條之3之規定，無證據能力。是自難憑該未經具結之
    審判外陳述，做為認定被告犯罪之依據。
  (七)至於證人丙○○於本院審理時之證詞或於偵查中之證詞，均
    係關於警察搜索查緝之經過，證人丙○○並未見聞起訴書所
    載之販賣或轉讓毒品犯行，則亦難依其證言認定被告有何販
    賣或轉讓毒品犯行。
  (八)又本件雖自被告住處扣得海洛因1小包、安非他命吸食器、
    塑膠鏟子、海洛因殘渣袋、塑膠夾鏈袋、微量磅秤等物，惟
    查被告曾因於96年10月4日施用第一、二級毒品而經本院96
    年度訴字第4052號判處罪行確定（有卷附之該判決可稽），
    而上開扣案物品，亦可能係施用毒品所用之物，非必係販賣
    毒品所用之物，故亦難憑上開扣案物，遽認被告必有起訴書
    所載之販賣及轉讓毒品犯行。
四、綜上所述，檢察官就被告犯罪事實之證明，仍有合理之懷疑
    存在，不足使本院確信被告有起訴書所載之販賣第一、二級
    毒品及轉讓第二級毒品之犯行，應認不能證明被告犯罪，自
    應諭知無罪。
據上論斷，應依刑事訴訟法第301條第1項，判決如主文。
本件經檢察官何建寬到庭執行職務。
中    華    民    國    97    年    7     月    8    日
                  刑事第八庭  審判長法  官  林慧英
                                    法  官  陳慧珊
                                    法  官  戴嘉慧
上正本證明與原本無異。
如不服本判決，應於收受送達後10日內向本院提出上訴書狀（應
敘述具體理由並附繕本）。
上訴書狀如未敘述理由，應於上訴期間屆滿後20日內補提理由書
於本院。
                                    書記官  何俞瑩
中    華    民    國    97    年    7     月    8    日


司法院資訊處製作；財團法人民間司法改革基金會備份。
